【裁判字號】    88,易,3100
【裁判日期】    901003
【裁判案由】    業務侵占
【裁判全文】
臺灣臺中地方法院刑事判決                        八十八年度易字第三一號
    公  訴  人  臺灣台中地方法院檢察署檢察官
    被      告  甲○○
右列被告因業務侵占案件，經檢察官提起公訴（八十八年度偵字第一九五三四號）及
移送併辦（八十八年度偵字第二三０三三號），本院判決如左：
    主  文
甲○○連續意圖為自己不法之所有，而侵占對於業務上所持有之物，處有期徒刑壹年
肆月。
    事  實
一、統振保全股份有限公司（以下簡稱統振保全公司）於民國八十七年四月九日，與
    位在台中縣龍井鄉○○街一巷一０一號之「春上村樹社區」管理委員會，簽訂社
    區保全管理服務工作合約書，期間自八十七年五月一日至八十八年四月三十日止
    。甲○○則受雇於統振保全公司，自八十七年五月九日起，被派駐在該社區擔任
    總幹事，負責收繳管理費及辦理該社區管理委員會所交付之事務。惟甲○○竟基
    於意圖為自己不法所有之概括犯意，於到任時起至八十七年十二月間止，在擔任
    此項職務期間，將該社區內各住戶陸續所繳交其保管之管理費新台幣（下同）二
    百零八萬零五元，與該社區管理委員會所交辦，代向法院申請發支付命令以催繳
    管理費之經費三萬七千八百九十三元，及該社區前所委託之龍巨建築管理維護股
    份有限公司（下稱龍巨公司）移交款中之二十六萬一千七百八十五元，共計二百
    三十四萬九千六百八十六元，侵占入己。迨至八十七年十二月間，因「春上村樹
    社區」管理委員會清查帳目，才發覺上情。
二、案經統振保全公司告發由臺灣台中地方法院檢察署檢察官偵查起訴，及「春上村
    樹社區」管理委員會訴由該署檢察官移送併辦。
    理  由
一、訊據被告甲○○對於右開時地受雇於統振公司，而被派任「春上村樹社區」之總
    幹事，負責收繳該社區之管理費及管委會交辦之事務，因而侵占業務上所持有之
    管理費及欲申請法院核發支付命令之經費等情節，雖坦承不諱在卷，惟矢口否認
    共計侵占二百三十四萬九千六百八十六元之金額，辯稱其僅侵占五十餘萬元云云
    。經查：
    (一)統振保全公司於八十七年四月九日，與「春上村樹社區」管理委員會簽訂社區
      保全管理服務工作合約書，期間自八十七年五月一日起至八十八年四月三十日
  止，被告受雇於統振保全公司，自八十七年五月九日起派駐在該社區擔任總幹
      事，負責收繳管理費及辦理該社區管理委員會所交付之事務等事實，業據告訴
      人等指訴甚明，並提出合約書影本附卷可稽，被告亦供承屬實。
    (二)告訴人指稱被告於擔任該社區總幹事期間，共計侵占二百三十四萬九千六百八
      十六元，包括：
      1.管理費部分：
        實戶每戶收取一千三百元，空戶每戶收取七百元，被告經手收取二百七十二
        萬八千八百元，報繳六十七萬八千七百九十二元，侵占二百零五萬零八元。
      2.受託代向法院申請發支付命令以催繳管理費部分：
        此部分經告訴人交給費用五萬元，實際支出一萬二千一百零七元，被告未將
        餘款三萬七千八百九十三元繳回，據為己有。
      3.收受龍巨公司之移交款部分：
        龍巨公司移交之金額為一百二十六萬六千二百元，而被告實際存入銀行為九
        十六萬一千九百六十四元，被告其後又補回四萬二千四百五十一元，實計侵
        占二十六萬一千七百八十五元（以上見八十八年度他字第一一九八號卷第二
      九頁）。
    (三)告訴人前開所指，業據提出經被告簽名確認之「春上村樹委員會議紀錄」影本
  一紙附卷（見前述他字卷第二一頁），依上開會議紀錄所載，被告在與該社區
      管理委員之會議中，確實自承侵占二百三十餘萬元。又告訴人指稱被告實際上
      共計侵占二百三十四萬九千六百八十六元，亦已提出詳細之計算書及該社區管
      理費繳款記錄影本二十四紙為憑（見前述他字卷第二八－五六頁）。復經調閱
      本院八十八年度訴字第八０二號民事事件卷宗（告訴人訴請被告損害賠償），
      與被告進行會算之證人郭正盛曾於該事件中，結證供述如左：
      1.八十八年四月二十七日庭訊時，證稱關於支付命令部分之費用，被告拿走五
        萬元，收據只有一萬二千一百零七元。
      2.八十九年一月三十一日庭訊時，證稱在管理費部分，已繳及未繳者，均有與
        被告對帳。
      3.八十九年八月二十四日之庭訊，證稱：管理費部分，其與被告對帳之過程，
        由被告先將戶數、期數列出來，扣除被告未收取之戶數、期數，所餘即為已
        繳者，因繳費之單據均在被告處，其後再由被告拿出單據核對，區別空戶及
        實戶，被告若未能提出單據者，即以實戶之金額計算；另八十七年間龍巨公
        司之帳簿由被告保管，被告提出龍巨公司收據之金額為一百二十六萬六千二
        百元，但存簿總收入為九十六萬一千九百六十四元等語。
      從郭正盛之證詞，可見其間會帳之過程，在管理費部分，均委諸被告自行認定
      已收之期數、戶數；關於申請核發支付命令及龍巨公司之移交款部分，亦均以
      實證計算被告所短差之金額，故告訴人指稱被告共計侵占二百三十四萬九千六
      百八十六元，應屬實可信。
    (四)被告雖辯稱其僅侵占五十餘萬元云云，然告訴人右開之計算嚴謹、可信，尚無
      不實之處，且被告就其所辯，也未能再詳細敘明其間金額差異之原因，以供查
      證，所辯即非可採。從而，本件事證明確，被告連續侵占業務上所持有之物之
      犯行，足以認定。
二、被告甲○○於「春上村樹社區」擔任總幹事期間，負責收繳管理費及辦理該社區
    管理委員會所交付之事務，自係從事業務之人。故核其所為，係犯刑法第三百三
    十六條第二項之業務侵占罪。其先後多次犯行，時間緊接，所犯構成要件相同，
    顯係基於概括之犯意反覆為之，為連續犯，應以一罪論，並加重其刑。爰審酌被
    告雖然素行尚可，也坦承部分犯行，但其長期侵占經手之款項，金額非微，且迄
    無償還分文，告訴人所受損害不輕，及其犯罪之動機、目的、方法、手段等一切
    情狀，量處如主文所示之刑。
三、八十八年度偵字第二三０三三號移送併辦部分，與本件所起訴者，乃同一事實關
    係，本院得併予審酌，附此敘明。
據上論斷，應依刑事訴訟法第二百九十九條第一項前段，刑法第五十六條、第三百三
十六條第二項，罰金罰鍰提高標準條例第一條前段，判決如主文。
中      華      民      國      九十      年      十    月      三      日
                                        法  官  莊  深  淵
右正本證明與原本無異。
如不服本判決，應於送達後十日內向本院提出上訴狀（須附繕本），上訴於台灣高等
法院台中分院。
                                        書記官
中      華      民      國      九十      年      十    月      四      日
附錄論罪科刑法條
刑法第三百三十五條
意圖為自己或第三人不法之所有，而侵占自己持有他人之物者，處五年以下有期徒刑
、拘役或科或併科一千元以下罰金。前項之未遂犯罰之。
刑法第三百三十六條
對於公務上或因公益所持有之物，犯前條第一項之罪者，處一年以上七年以下有期徒
刑，得併科五千元以下罰金。
對於業務上所持有之物，犯前條第一項之罪者，處六月以上五年以下有期徒刑，得併
科三千元以下罰金。
前二項之未遂犯罰之。


司法院資訊處製作；財團法人民間司法改革基金會備份。
